最高法院刑事判決　　　　　　九十六年度台上字第一八八八號
上　訴　人　甲○○
　　　　　　乙○○
上列上訴人等因違反槍砲彈藥刀械管制條例案件，不服台灣高等
法院台南分院中華民國九十六年一月十八日第二審判決（九十五
年度上訴字第一三四九號，起訴案號：台灣台南地方法院檢察署
九十五年度偵字第五七二三號），提起上訴，本院判決如下：
    主  文
上訴駁回。
    理  由
按刑事訴訟法第三百七十七條規定：上訴於第三審法院，非以判
決違背法令為理由，不得為之。是提起第三審上訴，應以原判決
違背法令為理由，係屬法定要件，如果上訴理由書狀未依據卷內
訴訟資料，具體指摘原判決不適用何種法則或如何適用不當，或
所指摘原判決違法情事，顯與法律規定得為第三審上訴理由之違
法情形，不相適合時，均應認其上訴為違背法律上之程式，予以
駁回。本件原審經審理結果，認為上訴人甲○○、乙○○二人共
同持有改造手槍、子彈及妨害自由等犯行明確，因而撤銷第一審
所為科刑之判決，比較行為時及裁判時之法律，適用最有利於行
為人之規定，改判仍依想像競合犯、牽連犯之規定，從一重均論
處上訴人二人共同犯槍砲彈藥刀械管制條例第八條第四項之罪刑
（甲○○為累犯），已詳敘調查、取捨證據之結果及憑以認定犯
罪事實之心證理由。並就上訴人二人否認犯行之供詞及所辯各語
認非可採，予以論述。就形式上觀察，原判決要無採證認事違背
經驗法則、論理法則或理由不備等違背法令之情形。甲○○上訴
意旨略以：其始終未曾承認持有槍械，僅坦承因債務糾紛而對被
害人陳啟宏、潘慧玲夫婦二人妨害自由，共犯陳彥銘雖於偵查中
指案發當天蘇福彬攜帶手槍一把，甲○○亦攜蘇福彬提供之另把
槍枝至現場，然嗣於審理中又改稱係其持槍至現場云云，先後所
供不一，顯不足使人確信為真正而無合理之懷疑，原判決就此未
加說明，即採為認定甲○○有罪之依據，已難謂為適法；又被害
人夫婦均未指訴甲○○有持槍之行為，原審就此未予詳查，亦違
證據法則；原判決理由乙─(六)，復僅說明依證人之證言，乙○○
確持槍參與本件犯行，並未言及甲○○部分，於法亦有未合。乙
○○上訴意旨略謂：案發當天，其僅知男友陳彥銘有事與陳啟宏
洽談，乃隨同前往，關於郭耀仁與其女友均遭陳啟宏脅迫簽發面
額與債務顯不相當之本票抵債，陳彥銘獲悉後允代為出面處理一
事，其事先毫不知情，尤不知彼等有攜帶槍械之情事，自無犯罪
之動機、目的；原判決所指本案不具證據能力部分之證據，乙○
○係因事發突然，心生畏懼，致不知如何反駁及提出異議；至潘
慧玲雖指訴案發時，乙○○持槍控制其行動，實則當時乙○○係
依陳彥銘之囑，外出購買本票、便當等雜物，且現場僅有一把改
造手槍，潘慧玲之證言亦顯與事實不符各云云。惟查：（一）、
共同正犯間，非僅就自己實行之行為負其責任，在犯意聯絡之範
圍內，對於其他共同正犯所實行之行為，亦應共同負責。原判決
事實欄所載甲○○與乙○○、陳彥銘等多人共同持槍彈、妨害自
由等犯行，業據甲○○於審理中，多次為認罪之表示，並經共同
正犯陳彥銘、郭耀仁供證及被害人二人指訴甚詳，甲○○既隨同
攜帶槍彈之陳彥銘等多人前往被害人二人住處，並於陳彥銘持槍
彈控制被害人二人自由之際，與郭耀仁輪流把風，迄陳啟宏簽發
本票後，始罷手離去，其就本件持有槍彈及妨害自由之犯行，與
陳彥銘等人間自難謂無共同犯意聯絡，雖僅分擔把風之行為，然
就犯意聯絡範圍內之持有槍彈行為，仍應負共同正犯之責任。原
判決對其論以共同持有槍彈及妨害自由罪，已於理由內詳為說明
，要無採證違法與理由不備之可議。甲○○上訴意旨猶執被害人
二人均未指其持有槍械，其他亦無任何證據證明其持槍彈，即不
應令負非法持有槍彈罪責，且原判決理由僅就乙○○部分加以論
述，關於甲○○部分則漏未說明云云為由，指摘原判決不當，純
係就原判決已經詳細說明之事項，徒憑其個人主觀意思，任意指
摘，顯與法律所規定之得上訴第三審理由不相適合。（二）、原
判決併引為認定案發當天上訴人二人與其他共同正犯確有攜帶槍
彈至現場並持以控制被害人二人行動自由等事實之陳彥銘於偵查
中供詞，雖言及蘇福彬及甲○○均分別攜帶槍枝到場等語，致與
陳彥銘嗣於偵、審中所稱當天係由其攜帶槍彈前往並持以脅迫被
害人二人之證言不盡相符，然原判決並未據以認定甲○○有攜帶
槍彈之事實，其援引陳彥銘所為甲○○持槍之供述，純屬贅載，
縱與所認定之事實不符，本亦無礙於其應為之論罪科刑與法條之
適用，從而亦無理由矛盾之違法可言。甲○○持以指摘，亦非適
法之第三審上訴理由。（三）、原判決主要係依憑被害人二人均
指訴遭乙○○持槍控制行動自由等情，共同正犯郭耀仁亦供證乙
○○確曾持槍抵住潘慧玲，再參以陳彥銘並稱案發當天，其攜槍
與上訴人等多人至被害人住處，其曾以槍抵住被害人施以恫嚇外
，其他人多人亦均持用該槍，輪流看管被害人等語，互核相符，
乃認乙○○確有共同持有槍彈及妨害自由之犯行，所為事實之認
定及得心證理由，並未違背客觀存在之經驗法則與論理法則。乙
○○上訴意旨以現場僅有一把陳彥銘攜帶到場之槍枝，辯稱潘慧
玲所為對其不利之指訴與事實不符，而指摘原判決採證違法，亦
難認已具備得為上訴第三審之形式要件。至乙○○其他上訴意旨
，對原審本於證據所為之事實認定，亦均未依據卷內訴訟資料具
體指明其如何違背證據法則，純係就原判決已加論列之事項，徒
憑自己之說詞，重為單純事實上之爭執，要非合法之第三審上訴
理由。依上揭說明，本件上訴人二人之上訴均為違背法律上之程
式，應予駁回。
據上論結，應依刑事訴訟法第三百九十五條前段，判決如主文。
中　　華　　民　　國　九十六　年　　四　　月　 十二　 日
                      最高法院刑事第七庭
                          審判長法官  張　淳　淙
                                法官  劉　介　民
                                法官  張　春　福
                                法官  洪　昌　宏
                                法官  蔡　彩　貞
      本件正本證明與原本無異
                                      書  記  官
中　　華　　民　　國　九十六　年　　四　　月　 十九   日
                                                      v
